臺灣高等法院臺南分院民事裁定　99年度重抗字第46號
抗　告　人　金成豐營造股份有限公司
兼　法　定
代　理　人　施慶宗
抗　告　人　鄭淑娟
　　　　　　陳勝利
上列抗告人與相對人王絜欐、王俊郎間聲請假處分事件，對於中
華民國99年7月14日臺灣臺南地方法院99年度裁全字第21號裁定
，提起抗告，本院裁定如下：
    主  文
抗告駁回。
抗告訴訟費用新台幣壹仟元由抗告人共同負擔。
    理  由
一、抗告意旨略以：
  (一)依本件相對人之假處分聲請狀第4項雖記載「...陳芳瑜於此
    時機強將王絜欐、王俊郎在公司之董事、監察人變更，已影
    響公司之股東權益…」等語，惟本件陳芳瑜所召開之股東臨
    時會並未變更王俊郎等之股東權及持股比例，顯然不會影響
    王俊郎或其他股東之股東權益，王俊郎對假處分之「原因」
    ，即如何因未為假處分，抗告人金成豐營造股份有限公司（
    下稱金成豐公司）等將會有就該仲裁訴訟或股東之權益及持
    股比例為不利益之處分或增加負擔，或變更從前之狀態等情
    形，均未為釋明。原審准為供擔保以補釋明之欠缺，而為假
    處分之裁定，顯有違誤。
  (二)至本件改選董監爭議可能導致金成豐公司遭受之損失，應為
    上開資產淨值新台幣（以下同）26,243,435元及金成豐公司
    對國立臺灣大學醫學院附設醫院北護分院（下稱台大醫院北
    護分院）之仲裁案件可取得之工程報酬44,417,150元加總，
    即70,660,585元，但原裁定酌定之擔保金僅為568萬元，顯
    然不足以保障金成豐公司。且本件爭議之重點為4千餘萬元
    之工程報酬，故原裁定於酌定本件擔保金時，未斟酌上開金
    額，顯有不當，為此，提起抗告等語。
二、按當事人於爭執之法律關係聲請為定暫時狀態之處分，依民
    事訴訟法第538條第1項規定，須為防止發生重大之損害或避
    免急迫之危險或有其他相類之情形而有必要時，始得為之。
    又除別有規定外，關於假處分之規定，於定暫時狀態之處分
    準用之民事訴訟法第538條之4有明文。次按法院定擔保金額
    而為准許假處分之裁定者，該項擔保係備供債務人因假處分
    所受損害之賠償，其數額應依標的物受假處分後，債務人不
    能利用或處分該標的物所受之損害額，或因供擔保所受之損
    害額定之，非以標的物之價值為依據。且法院就債務人因假
    扣押或假處分所受損害，命債權人預供擔保者，其金額之多
    寡應如何認為相當，原屬於法院職權裁量之範圍，非當事人
    所可任意指摘（最高法院63年台抗字第142號、48年台抗字
    第18號判例參照）。
三、經查：
  (一)本件相對人王絜欐、王俊郎所據假處分之原因略以：相對人
    原分別為抗告人金成豐公司之董事長、董事。緣抗告人應訴
    外人陳芳瑜所請，於98年12月7日下午2時在原公司所在地高
    雄市○○路526號1樓召開股東臨時會，會議中就是否改選董
    、監一事發生爭執。因抗告人金成豐公司之前身旺聖營造有
    限公司於93年間出售股份與成豐集團代表人王益州時，雙方
    曾協議於台大醫院北護分院九樓醫療大樓新建工程及本州工
    業區活動中心新建工程等在建工程未完工結算或司法訴訟未
    完成及相關稅務未釐清前，金成豐公司之董、監事及董事長
    即不改選，或變更登記；訴外人陳芳瑜之股份係輾轉繼受王
    益州而來，自應受該協議之拘束。今因台大醫院北護分院之
    工程訴訟尚未結束，相對人王絜欐乃提案暫不改選董、監事
    ，獲得相對人王俊郎附議，惟訴外人陳芳瑜仍要求改選，相
    對人王絜欐本諸主席職權不為董、監事改選並宣布散會而結
    束該次股東臨時會，故該次臨時會就董、監事改選並未有決
    議。詎訴外人陳芳瑜以相對人王絜欐違反議事規則，於股東
    臨時會結束後，在相對人及其他股東均不知情之情況下，僅
    由其一人決議修正公司章程並改選董、監事，自行選任未持
    有金成豐公司股份之施慶宗、鄭淑娟、陳勝利為董事、監察
    人，再推舉施慶宗為董事長，進而持該無效之股東臨時會議
    事錄向經濟部申請公司遷移、改選董事、監察人、修正章程
    變更登記。因抗告人於近日頻向相對人催討公司所有資料，
    並鑑於與臺大醫院北護分院之仲裁判斷，可取回4仟餘萬元
    ，雖該仲裁仍在訴訟中而未確定，惟抗告人施慶宗、鄭淑娟
    、陳勝利若於此時行使董、監事職權，將影響股東權益甚鉅
    ，造成更大損害及不測之危險，情況急迫，顯有定暫時狀態
    處分之必要等語，並據提出旺聖營造有限公司股東出資額出
    售轉讓契約書補充協議、仲裁判斷書、臺灣臺北地方法院98
    年度仲訴字第10號撤銷仲裁判斷案由民事庭通知書等為釋明
    （見原審卷第15至18頁），又系爭工程款債權為公司營利所
    得，其金額若干將會影響股東盈餘分派而影響股東權益，因
    此於金成豐公司對台大醫院北護分院之撤銷仲裁案件經司法
    裁判確定前，該債權若經行使，恐將影響股東權益，而非因
    未變更股東權及持股比例，即不會影響股東權，是本件假處
    分之原因已為釋明，雖釋明尚有不足，非不得以供擔保方式
    補充，是此部分之抗告意旨，並無足採。
  (二)又本件抗告意旨固認原審酌定之定暫時狀態擔保金額過低云
    云，經查：本件因定暫時狀態系爭之法律關係即金成豐公司
    股東臨時會於98年12月7日改選抗告人施慶宗、鄭淑娟、陳
    勝利分別為董事、監察人是否生效？涉及限制金成豐公司董
    、監事職權之行使，進而影響公司之經營權，自應以公司目
    前可得供經營者支配之整體資產為計算本件擔保金之基準。
    況單一、特定之前述工程款債權應收債權或應付債務，均屬
    上開整體資產之一環，尚不宜單獨以該筆數額為計算標準。
    又抗告人金成豐公司98年度營收雖屬虧損狀態，惟金成豐公
    司財產淨值總額仍達26,243,435元，有金成豐公司98年度營
    利事業所得稅結算申報書(損益及稅額計算表)、資產負債表
    在卷可憑（見原審卷第84頁），原審因此以上開資產淨值總
    額，依法定利率計算，並參考目前各審級辦案期限，預估本
    件訴訟期間為4年4個月，及斟酌相對人可能遭受之損害、王
    俊郎釋明之程度及其他一切情形，而酌定本件之擔保金額為
    568萬元，尚無不當。此部分抗告意旨指摘上開屬於法院職
    權之裁量，依上說明，即屬無據。抗告人此部分之抗告，亦
    無理由，均應駁回。
據上論結，本件抗告為無理由，依民事訴訟法第495條之1第1項
，第449條第1項、第95條、第78條、第85條第1項前段、裁定如
主文。
中    華    民    國   100    年    1     月    27    日
                    民事第二庭  審判長法  官  陳光秀
                                      法  官  李文賢
                                      法  官  莊俊華
上為正本係照原本作成。
本裁定除以適用法規顯有錯誤為理由外，不得再抗告。如提再抗
告，應於收受送達後十日內向本院提出再抗告狀（須附繕本），
並繳納再抗告費新台幣一千元。
提起再抗告應委任律師或具有律師資格之人之委任狀；委任有律
師資格者，另應附具律師資格證書及釋明委任人與受任人有民事
訴訟法第466條之1第1項但書或第2項所定關係之釋明文書影本。
中    華    民    國   100    年    1    月     27    日
                                      書記官  吳銘添
【附註】
民事訴訟法第495條之1第2項準用同法第466條之1第1、2 項規定
：
(1)對於第二審判決上訴，上訴人應委任律師為訴訟代理人。但上
  訴人或其法定代理人具有律師資格者，不在此限。
(2)上訴人之配偶、三親等內之血親、二親等內之姻親，或上訴人
  為法人、中央或地方機關時，其所屬專任人員具有律師資格並
  經法院認為適當者，亦得為第三審訴訟代理人。
民事訴訟法第466條之2第1項：
  上訴人無資力委任訴訟代理人者，得依訴訟救助之規定，聲請
  第三審法院為之選任律師為其訴訟代理人。